臺灣臺北地方法院刑事判決　　　　　　　 94年度訴字第137號
公　訴　人　臺灣臺北地方法院檢察署檢察官
被　　　告　丙○○
選任辯護人　許淵秋律師
被　　　告　乙○○
　　　　　　　　　　（現於臺灣桃園女子監獄戒治所戒治中）
指定辯護人　本院公設辯護人沈芳萍
上列被告因違反毒品危害防制條例案件，經檢察官提起公訴（九
十三年度偵字第一八三二○號、第二一八九七號）及移送併辦（
九十四年度偵字第一二四六三號），本院判決如下：
    主    文
丙○○連續販賣第二級毒品，累犯，處有期徒刑捌年，扣案之第
二級毒品安非他命貳包（不含空包裝袋，驗餘淨重共為點壹
公克）均沒收銷燬之，安非他命之包裝袋貳只均沒收，販賣第二
級毒品安非他命所得之財物新臺幣貳仟元均沒收之，如全部或一
部不能沒收時，以其財產抵償之；又連續明知為禁藥，而轉讓，
累犯，處有期徒刑壹年。應執行有期徒刑捌年拾月，扣案之第二
級毒品安非他命貳包（不含空包裝袋，驗餘淨重共為點壹公
克）均沒收銷燬之，安非他命之包裝袋貳只均沒收，販賣第二級
毒品安非他命所得之財物新臺幣貳仟元均沒收之，如全部或一部
不能沒收時，以其財產抵償之。
乙○○共同販賣第二級毒品，未遂，累犯，處有期徒刑壹年拾月
，扣案之第二級毒品安非他命壹包（不含空包裝袋，驗餘淨重為
貳點捌壹公克）沒收銷燬之，安非他命之包裝袋壹只沒收。
    犯罪事實
一、丙○○前因違反麻醉藥品管理條例案件，經臺灣板橋地方法
    院於民國八十五年六月二十一日以八十四年度易字第四七○○號判決判處有期徒刑一年，復經臺灣高等法院於八十五年
    九月十七日以八十五年度上易字第四四五八號判決上訴駁回
    確定；復因違反違反麻醉藥品管理條例案件，經臺灣板橋地
    方法院於八十六年九月二十五日以八十五年度訴字第二二五
    八號判決判處有期徒刑五年四月，又經臺灣高等法院於八十
    七年五月五日以八十六年度上訴字第六二一七號判決上訴駁
    回，再經最高法院於八十七年七月十六日以八十七年度臺上
    字第二四五四號判決上訴駁回確定，上開二罪經臺灣高等法
    院於八十八年三月十五日以八十八年度聲字第二七八號裁定
    應執行有期徒刑六年確定；又因違反麻醉藥品管理條例案件
    ，經本院於八十七年九月三十日以八十七年度訴字第九九三
    號判決判處有期徒刑八月確定，應接續上開二罪執行，於九
    十年十月十八日因縮短刑期假釋出監，假釋中付保護管束，
    於九十二年十二月三十一日假釋期滿，假釋未經撤銷，視為
    執行完畢。乙○○前因違反麻醉藥品管理條例案件，經本院
    於八十六年十一月二十一日以八十六年度易字第六○二九號
    判決判處有期徒刑十月確定，於八十九年六月十五日執行完
    畢。
二、丙○○與乙○○均明知安非他命為毒品危害防制條例第二條
    第二項第二款所規定列管之第二級毒品，亦為行政院衛生署
    明令公告查禁之禁藥，未經許可，不得非法販賣、轉讓及持
    有。丙○○竟基於販賣第二級毒品即禁藥安非他命予不特定
    人施用以營利之概括犯意，（一）先於九十三年十二月二十
    日晚上七時二十分許，在臺北縣新店市○○路一一巷五七號
    二樓房屋內，與乙○○共同基於販賣第二級毒品即禁藥安非
    他命之犯意聯絡，由丙○○先將第二級毒品即禁藥安非他命
    一包（不含空包裝袋，淨重二點八八公克，取樣零點零七公
    克鑑驗用罄，驗餘淨重二點八一公克）交付予乙○○，委請
    乙○○將上開第二級毒品即禁藥安非他命一包交付予前來上
    開房屋樓下向丙○○買受第二級毒品即禁藥安非他命一包之
    人，並向該等真實姓名、年籍均不詳之成年人收取前開第二
    級毒品即禁藥安非他命一包之代價新臺幣（下同）五千元，
    乙○○旋即依丙○○之委託持上開第二級毒品即禁藥安非他
    命一包下樓，先向埋伏該處之臺北市松山分局員警陳宥任詢
    問：「是否找大姊？」，經員警陳宥任回答：「不是」後，
    乙○○隨即向某計程車內二名真實姓名、年籍均不詳之成年
    人詢問：「是否找大姊？」，經其中一名真實姓名、年籍均
    不詳之成年人答稱：「是。東西有無拿下來？」後，乙○○
    答稱「有」，並將其所持有丙○○交付之上開第二級毒品安
    非他命即禁藥一包遞入該計程車車內尚未交付該名成年人，
    即為員警陳宥任當場查獲而未遂其犯行，並在乙○○手上扣
    得前述第二級毒品即禁藥安非他命一包，該計程車則乘隙逃
    逸。（二）復於九十四年七月三日晚上七時許，戊○○撥打
    0000000000號行動電話給丙○○，向丙○○購買
    價格一千元之第二級毒品即禁藥安非他命一小包後，丙○○
    承前販賣第二級毒品即禁藥安非他命之概括犯意，於同日晚
    上某時許，在臺北縣新店市某處，以一千元之價格，販賣實
    際數量不詳之第二級毒品即禁藥安非他命一小包予戊○○。
    （三）又於同年月五日晚上八時許，戊○○撥打00000
    00000號行動電話給丙○○，向丙○○購買價格一千元
    之第二級毒品即禁藥安非他命一小包後，丙○○承前同一販
    賣第二級毒品即禁藥安非他命之概括犯意，於同日晚上某時
    許，在臺北市○○區○○路四段某處，以一千元之價格，販
    賣實際數量不詳之第二級毒品即禁藥安非他命一小包予戊○○。（四）再於同年月九日下午三時許，戊○○再度撥打0
    000000000號行動電話給丙○○，向丙○○購買價
    格一千元之第二級毒品即禁藥安非他命一小包後，丙○○承
    前販賣第二級毒品即禁藥安非他命之概括犯意，與戊○○約
    定於同日下午五時許，在臺北市○○區○○路四段一○九巷
    口，販賣一千元價格之第二級毒品即禁藥安非他命一小包，
    因戊○○為改過自新，已事先報警埋伏，迨丙○○持第二級
    毒品即禁藥安非他命一小包（不含空包裝袋，淨重零點五九
    公克，取樣零點零九公克鑑驗用罄，驗餘淨重零點五公克）
    到達約定地點時為警查獲而未遂其犯行，並當場扣得扣得前
    開第二級毒品即禁藥安非他命一小包。
三、丙○○另基於轉讓第二級毒品即禁藥安非他命之概括犯意，
    自九十三年十一月中旬某日起至同年十二月二十日為警查獲
    時止，先後在臺北市○○區○○路某處及臺北縣新店市○○
    路一一巷五七號二樓房屋等處所內，將其所有實際數量不詳
    之第二級毒品即禁藥安非他命無償轉讓予甲○○、乙○○，
    供其等非法施用。嗣於九十三年十二月二十日晚上七時二十
    分許，乙○○在臺北縣新店市○○路一一巷五七號為警查獲
    販賣毒品時供出上情，因而查獲。
二、案經臺北市政府警察局松山分局報請臺灣臺北地方法院檢察
    署檢察官偵查起訴及移送併辦審理。
    理    由
壹、證據能力部分：
  一、按被告以外之人於審判外之言詞或書面陳述，除法律有規
      定者外，不得作為證據。被告以外之人於審判外之陳述，
      雖不符前四條之規定，而經當事人於審判程序同意做為證
      據，法院審酌該言詞陳述或書面陳述作成時之情況，認為
      適當者，亦得為證據。當事人、代理人或辯護人於法院調
      查證據時，知有刑事訴訟法第一百五十九條第一項不得為
      證據之情形，而未於言詞辯論終結前聲明異議者，視為有
      前項之同意，刑事訴訟法第一百五十九條第一項、第一百
      五十九條之五分別定有明文。又被告以外之人於偵查中向
      檢察官所為之陳述，除顯有不可信之情況者外，得為證據
      ，同法第一百五十九條之一第二項亦有明定。
  二、經查：
  （一）被告乙○○於九十三年十二月二十一日、證人丁○○於
        九十三年十一月三日、十二月二十八日及證人陳宥任於
        九十三年十二月二十日偵查中分別以證人身分具結向檢
        察官所為之證述，均無任何顯不可信之情況，依刑事訴
        訟法第一百五十九條之一第二項規定，均得為證據。
  （二）被告乙○○、證人丁○○及戊○○於警詢時所為供述，
        均屬被告丙○○以外之人於審判外之言詞陳述，惟被告
        丙○○之選任辯護人於本院言詞辯論終結前，對被告乙○○、證人丁○○及戊○○於警詢時所為供述之證據能
        力聲明異議，依刑事訴訟法第一百五十九條第一項之規
        定，自不得作為本案被告是否犯罪之證據。
貳、實體部分：
  一、訊據被告丙○○固坦承於犯罪事實二之（二）、（三）、
      （四）及三之時間、地點，有交付第二級毒品即禁藥安非
      他命予證人戊○○、丁○○及被告乙○○之事實，惟矢口
      否認有何販賣第二級毒品即禁藥安非他命之犯行，辯稱：
      伊沒有請被告乙○○拿安非他命給樓下的人，也沒有交付
      被告乙○○任何安非他命，證人戊○○打電話來拜託伊幫
      忙調貨，伊只是幫其拿過三次貨而已云云；被告乙○○坦
      承有共同販賣第二級毒品即禁藥之犯行。經查：
  （一）被告丙○○自九十三年十一月中旬某日起至同年十二月
        二十日為警查獲時止，先後在臺北市○○區○○路某處
        及臺北縣新店市○○路一一巷五七號二樓房屋等處所內
        ，將其所有實際數量不詳之第二級毒品即禁藥安非他命
        無償轉讓予甲○○、乙○○，供其等非法施用之事實，
        業據被告丙○○於本院審理時坦承不諱，核與被告乙○○於本院九十六年四月十六日審判期日中以證人身分結
        證稱：從九十三年十一月中旬到被抓那天，被告丙○○
        去伊跟甲○○同居的興隆路住處（並非興隆路四段四六
        號房屋）或伊去丙○○住處找她時，她曾請伊跟甲○○
        施用數次不用錢的安非他命等語相符，復經證人甲○○
        於本院九十五年十一月七日審判期日中到庭證稱：伊於
        九十三年十二月二十日與被告乙○○一起去臺北縣新店
        市○○路一一巷五七號二樓，找被告丙○○玩電動及施
        用毒品等語無訛，是被告丙○○連續轉讓第二級毒品即
        禁藥安非他命予甲○○、乙○○之事實，應堪認定。
  （二）被告丙○○於九十三年十二月二十日晚上七時二十分許
        ，在臺北縣新店市○○路一一巷五七號二樓房屋內，與
        被告乙○○共同販賣第二級毒品即禁藥安非他命一包之
        事實，業據被告乙○○於九十三年十二月二十一日偵查
        中以證人身分結證稱：被告丙○○拿一小包東西給伊，
        叫伊到外面把這包東西交給坐計程車來的這兩個人，伊
        不認識他們，被告丙○○有叫伊收五千元，伊起先不知
        道是什麼東西，出來打開一看發現是毒品等語，復於本
        院九十六年四月十六日審判期日中坦承不諱，並以證人
        身分具結證稱：當天甲○○載伊到丙○○那邊，去找丙○○拿毒品施用，伊等跟丙○○有一個多星期沒有見面
        ，那天丙○○趕著要出門，就說其身上安非他命先給伊
        等施用，因為甲○○一吸食毒品，就一直打電動，伊就
        跟甲○○吵架，丙○○叫伊等不要在那邊吵架，並叫甲○○拿一包東西給他兩個朋友，因為丙○○剛剛接到一
        通電話，甲○○顧著打電動，伊就跟丙○○說：「姐阿
        ，我幫你拿下去」，伊下去時，丙○○叫伊拿五千元上
        來；伊下去時，剛好兩個警察坐在橋下，伊笨笨的就問
        那兩個男子是否要找大姐，後來那兩個男子說不是，伊
        找錯人了，後來一輛計程車過來，車窗搖下來，伊問他
        是否找大姐，他說對，伊手伸進去，把東西拿給他，兩
        個警察就衝過來，伊看情況不對，就很緊張把那包東西
        握緊，後來警察衝過來壓制我等語，核與證人陳宥任於
        九十三年十二月三十日偵查中以證人身分到庭證稱：伊
        等因為有線報，要申請搜索票，所以先去環河路勘查現
        場，乙○○就往伊走來，問伊是不是在等人，伊說不是
        後，乙○○就往前走，靠近一臺計程車看，乘客好像有
        跟她說話，伊覺得很可疑就靠近計程車和乙○○，計程
        車馬上跑掉，伊覺得可疑就上前盤查，當場在乙○○左
        手查獲一包安非他命，乙○○當場說是丙○○交給她請
        他拿下來交給不詳人等語相符，而九十三年十二月二十
        日為警查獲時，在被告乙○○身上扣得之晶體一包（不
        含空包裝袋，淨重二點八八公克，取樣零點零七公克鑑
        驗用罄，驗餘淨重二點八一公克）經內政部警政署刑事
        警察局以呈色試驗法、氣相層析／質譜分析法及核磁共
        振分析法鑑定結果，確含有第二級毒品甲基安非他命成
        分，此有內政部警政署刑事警察局九十四年一月二十六
        日刑鑑字第○九三○二五八○九二號鑑定書一紙在卷可
        稽，足認被告丙○○、乙○○確有前開共同販賣第二級
        毒品即禁藥安非他命予計程車內之真實姓名、年籍均不
        詳成年人之犯行，可堪認定。
  （三）被告丙○○先後於九十四年七月三日、五日及九日某時
        許，在臺北縣新店市某處、臺北市○○區○○路四段某
        處及臺北市○○區○○路四段一○九巷口，分別以一千
        元之價格，販賣第二級毒品即禁藥安非他命各一小包予
        證人戊○○之事實，業據證人戊○○於本院九十五年九
        月十九日審判期日中到庭結證稱：伊之前打電話給伊朋
        友陳文福，但陳文福沒有接電話，而是被告丙○○接電
        話，伊問被告丙○○說陳文福在哪裡，被告丙○○說陳
        文福被關了，她那邊有安非他命，後來伊曾三次以行動
        電話與被告丙○○聯絡，問她那邊有無安非他命，詳細
        時間忘記了，應該是依照警局筆錄所記載，地點都不一
        樣，都是在臺北市木柵那帶，伊一次都買一千元，大概
        是零點多公克，伊跟被告丙○○沒有過節，但那時被家
        裡的人捉到施用毒品，不想再用，想要戒掉重新做人，
        所以才去檢舉被告丙○○等語明確。又九十四年七月九
        日為警查獲時，在被告丙○○身上扣得之晶體一小包（
        不含空包裝袋，淨重零點五九公克，取樣零點零九公克
        鑑驗用罄，驗餘淨重零點五公克）經臺北市政府警察局
        以氣相層析／質譜分析法鑑定結果，確含有第二級毒品
        甲基安非他命成分，此有臺北市政府警察局九十四年十
        二月二十一日北市刑鑑毒字第七二二號鑑定書一紙在卷
        可稽，足徵被告丙○○確有先後三次販賣第二級毒品即
        禁藥安非他命予證人戊○○之犯行，應堪認定。
  （四）被告丙○○雖辯稱：伊沒有請被告乙○○拿安非他命給
        樓下的人，被告乙○○任何安非他命，伊只是幫證人戊○○調貨而已云云。惟此與被告乙○○、證人戊○○前
        開供述不符，被告乙○○雖於警詢、偵查及本院審理中
        對本案固曾供述不一，惟其於偵查及本院審理中，就被
        告丙○○部分以證人身分所為證述丙○○交付扣案毒品
        之情節則前後一致，況且，被告丙○○、乙○○間並無
        任何仇怨，當無構詞陷害之理由，且被告丙○○與證人
        戊○○並非熟識一節，業據證人戊○○於本院九十五年
        九月十九日審判期日中供承明確，則被告丙○○與證人
        戊○○既未有深厚之友情，且政府查緝毒品甚嚴，被告
        丙○○豈有甘冒嚴峻刑責之風險無償轉讓第二級毒品安
        非他命予證人戊○○施用之理？此顯與一般經驗法則不
        符。是被告丙○○空言否認犯行，顯屬事後卸責之詞，
        不足採信。
  （五）綜上所述，被告丙○○所辯，無非事後卸責之詞，不足
        採信。本件事證明確，被告丙○○、乙○○犯行洵堪認
        定，應均依法論科。
  二、新舊法比較：
  （一）查被告行為後，刑法部分條文於九十四年二月二日經總
        統公布修正，並自九十五年七月一日起施行。按行為後
        法律有變更者，適用行為時之法律，但行為後之法律有
        利於行為人者，適用最有利於行為人之法律，現行刑法
        第二條第一項定有明文。此條規定係規範行為後法律變
        更所生新舊法律比較適用之準據法，是刑法第二條本身
        雖經修正，但刑法第二條既屬適用法律之準據法，本身
        尚無比較新舊法之問題，於新法施行後，應一律適用裁
        判時之現行刑法第二條之規定，為「從舊從輕」之比較
        ，合先敘明。次按本次刑法修正之比較新舊法，應就罪
        刑有關之共犯、未遂犯、想像競合犯、牽連犯、連續犯
        、結合犯，以及累犯加重、自首減輕暨其他法定加減原
        因（如身分加減）與加減例等一切情形，綜其全部罪刑
        之結果而為比較，最高法院九十五年五月二十三日九十
        五年度第八次刑庭會議著有決議可資參照。經查：
      １、毒品危害防制條例第四條第二項之販賣第二級毒品罪
          及第四條第六項、第二項之販賣第二級毒品未遂罪之
          法定刑均為無期徒刑或七年以下有期徒刑，得併科新
          臺幣七百萬元以下罰金，藥事法第八十三條第一項之
          明知為禁藥而轉讓罪之法定刑為七年以下有期徒刑，
          得併科新臺幣五百萬元以下罰金。而刑法第三十三條
          第五款修正為：「主刑之種類如下：五、罰金：新臺
          幣一千元以上，以百元計算之」，與被告丙○○、張
          安琪行為時之刑罰法律即修正前刑法第三十三條第五
          款規定之罰金最低額銀元一元相比較，新法將上開販
          賣第二級毒品罪、販賣第二級毒品未遂罪及明知為禁
          藥而轉讓罪所得科處之罰金最低額提高為新臺幣一千
          元，因此，比較上述修正前、後之刑罰法律，本案自
          應適用被告丙○○、乙○○行為時之刑法第三十三條
          第五款規定論處被告丙○○、乙○○罪責，對被告張
          美金、乙○○較為有利。
      ２、刑法第五十六條連續犯之規定業經刪除，則被告張美
          金之數犯罪行為，於新法施行後，應予分論併罰。此
          刪除雖非犯罪構成要件之變更，但顯已影響行為人刑
          罰之法律效果，自屬法律有變更，新舊法比較之結果
          ，仍應適用較有利於被告丙○○之行為時法律即舊法
          論以連續犯。
      ３、刑法第五十一條第五款原規定：「五、宣告多數有期
          徒刑者，於各刑中之最長期以上，各刑合併之刑期以
          下，定其刑期。但不得逾二十年。」修正為：「五、
          宣告多數有期徒刑者，於各刑中之最長期以上，各刑
          合併之刑期以下，定其刑期。但不得逾三十年」，比
          較新、舊法結果，修正後刑法並未較有利於被告張美
          金。
      ４、刑法第六十五條第二項原規定：「無期徒刑減輕者，
          為七年以上有期徒刑」，於本次修正後刑法第六十五
          條第二項則規定：「無期徒刑減輕者，為二十年以下
          十五年以上有期徒刑」，比較新、舊法適用結果，修
          正後分別將刑法第六十五條第二項之無期徒刑減輕規
          定，由「為七年以上有期徒刑」，提高為「為二十年
          以下十五年以上有期徒刑」，是修正後之規定並非較
          有利於被告丙○○、乙○○。
      ５、綜上法律修正前、後之比較，揆諸前揭說明及刑法第
          二條第一項規定，本案以適用被告丙○○、乙○○行
          為時之相關刑罰法律論處被告丙○○、乙○○罪責，
          對被告丙○○、乙○○較為有利。
  （二）至於刑法第二十八條關於共犯之規定，於修正前原規定
        ：「二人以上共同實施犯罪之行為者，皆為正犯」，修
        正為：「二人以上共同實行犯罪之行為者，皆為正犯」
        ，本條之修正理由係為排除陰謀共同正犯、預備共同正
        犯於本條所規定之正犯之外。而刑法第二十五條、第二
        十六條關於未遂犯之規定業經修正，其中就一般未遂犯
        之處罰要件與處罰效果，修正前刑法於第二十五條第二
        項及第二十六條前段分設規定，此次修正將第二十六條
        前段關於「未遂犯之處罰，得按既遂犯之刑減輕之」一
        般未遂犯處罰效果之規定，改列第二十五條第二項後段
        ，使第二十五條規範一般未遂犯之規定趨於完整，第二
        十六條則專為規範「不能未遂」，以利體例之清晰。是
        上開條文之修正均屬法理之明文化，對被告丙○○、乙○○而言無有利、不利之情形，故均非刑罰法令之變更
        ，均無刑法第二條第一項比較新舊法之適用，自均應逕
        行適用裁判時之刑法第二十八條、第二十五條之規定（
        最高法院九十五年度第二十一次刑事庭會議決議參照）
        。又關於累犯之規定，刑法第四十七條修正前原規定「
        受有期徒刑之執行完畢，或受無期徒刑或有期徒刑一部
        之執行而赦免後，五年以內再犯有期徒刑以上之罪者，
        為累犯，加重本刑至二分之一」，而修正後之刑法第四
        十七條第一項則規定「受徒刑之執行完畢，或一部之執
        行而赦免後，五年以內故意再犯有期徒刑以上之罪者，
        為累犯，加重本刑至二分之一」，被告丙○○、乙○○
        於本案均係故意犯罪，無論適用新法或舊法，均應論以
        累犯，是亦無新舊法比較之問題，附此敘明。
  三、按安非他命為毒品危害防制條例第二條第二項第二款所稱
      之第二級毒品，且經行政院衛生署於六十九年十二月八日
      、七十五年七月十一日公告，列入藥物藥商管理法第十六
      條第一款（即現行藥事法第二十二條第一款）之禁藥管理
      ；嗣於七十九年十月九日雖再以衛署藥字第九○四一四二
      號公告，列入麻醉藥品管理條例（現行管制藥品管理條例
      ）第二條第四款所定之「化學合成類麻醉藥品」管理，並
      明定於管制藥品管理條例第三條所指「管制藥品」（即藥
      事法第十一條之管制藥品）及毒品危害防制條例第二條之
      第二級毒品，但上開列入藥事法禁藥之管理迄今並未解除
      ，則販賣、轉讓安非他命同時受藥事法及毒品危害防制條
      例之規範。而藥事法第八十三條第一項係於九十三年四月
      二十一日修正公布（本件被告丙○○行為前），同年月二
      十三日施行，相較於毒品危害防制條例，新修正之藥事法
      為後法；依新修正之藥事法第八十三條第一項規定，轉讓
      禁藥之法定刑為「七年以下有期徒刑，得併科新臺幣五百
      萬元以下罰金」，較毒品危害防制條例第八條第二項法定
      刑為「六月以上五年以下有期徒刑，得併科新臺幣七十萬
      元以下罰金」為重，且毒品之範圍尚包括影響精神物質與
      其製品，而藥事之管理，亦非僅止於藥品之管理。又毒品
      未必係經公告之禁藥，禁藥亦未必為毒品。再參諸藥事法
      之立法目的在於確保行政主管機關對於藥事之管理，藥事
      法第一條定有明文，而與毒品危害防制條例係保障國民健
      康之保護目的不同，是毒品危害防制條例與藥事法二者，
      並無必然之特別法與普通法關係。故除非轉讓之安非他命
      達毒品危害防制條例第八條第六項之一定數量，經依法加
      重後之法定刑較藥事法第八十三條第一項之法定刑為重之
      情形外（毒品危害防制條例第八條第六項規定，轉讓毒品
      達一定數量者，加重其刑至二分之一，其標準由行政院定
      之。依行政院於九十三年一月七日發布之「轉讓持有毒品
      加重其刑之數量標準」第二條規定：「轉讓、持有毒品達
      一定數量者，加重其刑至二分之一，其標準如下：一、第
      一級毒品：淨重五公克以上。二、第二級毒品：淨重十公
      克以上」、「前項所稱淨重，指除去包裝後之毒品重量」
      ），因藥事法第八十三條第一項為後法，且為重法，自應
      優先適用藥事法處罰（臺灣高等法院暨所屬法院九十四年
      法律座談會刑事類提案第八號結論意旨參照），而本案卷
      內查無證據足資證明被告丙○○實際轉讓安非他命予證人
      甲○○、被告乙○○之第二級毒品即禁藥安非他命之總計
      數量為何，自不得依毒品危害防制條例第八條第六項規定
      加重其刑，二者相較，後者為後法且為重罪，依法條競合
      關係，應適用較重之後法，論以藥事法第八十三條第一項
      轉讓禁藥之罪。又刑法上犯罪類型為「販賣」者之既、未
      遂，以買賣標的物已否交付為區分標準，如僅就買賣之內
      容意思表示一致，而尚未交付標的物時，應論以販賣未遂
      （最高法院八十九年度臺上字第二七九八號著有判決意旨
      可資參照）。本件依卷內資料復無法證明被告丙○○購入
      上開毒品時即有販賣他人之意，而本件犯罪事實二（一）
      及（四）部分，被告乙○○、丙○○已分別依約定攜帶第
      二級毒品甲基安非他命一包前往交易，均已著手實施販毒
      之行為，惟因為警當場查獲，而均未能完成交易，其等販
      賣第二級毒品之行為自屬未遂。核被告丙○○、乙○○就
      犯罪事實二（一）部分所為，係違反毒品危害防制條例第
      四條第六項、第二項之販賣第二級毒品未遂罪；被告丙○○就犯罪事實二（二）及（三）部分所為，均係違反毒品
      危害防制條例第四條第二項之販賣第二級毒品罪；被告丙○○就犯罪事實二（四）部分所為，係違反毒品危害防制
      條例第四條第六項、第二項之販賣第二級毒品未遂罪；被
      告丙○○就犯罪事實三部分所為，係違反藥事法第八十三
      條第一項轉讓禁藥罪。檢察官起訴法條認被告丙○○所為
      犯罪事實三之轉讓禁藥予被告乙○○部分係違反毒品危害
      防制條例第四條第二項之販賣第二級毒品罪，被告乙○○
      所為係違反毒品危害防制條例第四條第二項之販賣第二級
      毒品罪之幫助犯，雖有未洽，已如前述，惟因社會基礎事
      實同一，復經本院告知被告丙○○、乙○○變更後之法條
      ，以利其防禦，爰依刑事訴訟法第三百條變更起訴法條而
      審理之。又檢察官雖僅就被告丙○○、乙○○所為犯罪事
      實二（一）部分之販賣第二級毒品安非他命之犯行及被告
      丙○○所為犯罪事實三之轉讓禁藥予被告乙○○之犯行起
      訴，然檢察官就犯罪事實一部起訴者，其效力及於全部，
      本件檢察官移送併案審理被告丙○○犯罪事實二（二）、
      （三）及（四）部分之販賣第二級毒品安非他命之犯行及
      犯罪事實三之轉讓禁藥予證人甲○○之犯行部分，雖未據
      檢察官提起公訴，然與前開檢察官起訴之犯罪事實二（一
      ）部分之販賣第二級毒品安非他命之犯行及被告丙○○所
      為犯罪事實三之轉讓禁藥予被告乙○○之犯行部分，分別
      為裁判上一罪之關係，均應為起訴效力所及，本院自均應
      加以審究。被告丙○○、乙○○間就前開犯罪事實二（一
      ）部分犯行，有犯意聯絡及行為分擔，應論以共同正犯。
      被告丙○○、乙○○販賣第二級毒品安非他命前持有第二
      級毒品安非他命之低度行為，為販賣之高度行為所吸收，
      不另論罪。被告丙○○先後四次販賣第二級毒品安非他命
      之犯行及先後多次轉讓禁藥之犯行，均時間緊接，方法相
      同，各觸犯構成要件相同之罪名，顯各係基於概括犯意為
      之，應各依連續犯之規定，論以一罪，並均依法加重其刑
      ，無期徒刑部分依法不得加重。被告丙○○所犯前開連續
      販賣第二級毒品安非他命、連續明知為禁藥而轉讓二罪，
      犯意各別，行為不同，應分論併罰。查被告丙○○前因違
      反麻醉藥品管理條例案件，經臺灣板橋地方法院判處有期
      徒刑一年，復經臺灣高等法院判決上訴駁回確定；復因違
      反違反麻醉藥品管理條例案件，經臺灣板橋地方法院判處
      有期徒刑五年四月，又經臺灣高等法院判決上訴駁回，再
      經最高法院判決上訴駁回確定，上開二罪經臺灣高等法院
      裁定應執行有期徒刑六年確定；又因違反麻醉藥品管理條
      例案件，經本院判處有期徒刑八月確定，應接續上開二罪
      執行，於九十年十月十八日因縮短刑期假釋出監，假釋中
      付保護管束，於九十二年十二月三十一日假釋期滿，假釋
      未經撤銷，視為執行完畢；被告乙○○前因違反麻醉藥品
      管理條例案件，經本院判處有期徒刑十月確定，於八十九
      年六月十五日執行完畢，此有臺灣高等法院被告前案紀錄
      表一份在卷可參，被告丙○○、乙○○受有期徒刑之執行
      完畢，五年內均再犯本件最重本刑有期徒刑以上之罪，均
      為累犯，被告丙○○應依刑法第四十七條第一項之規定遞
      加重其刑，無期徒刑部分依法不得加重。被告乙○○應依
      刑法第四十七條第一項之規定加重其刑，無期徒刑部分依
      法不得加重。被告乙○○就犯罪事實二（一）部分已著手
      於犯罪行為之實行而不遂，為未遂犯，應依刑法第二十五
      條第一項、第二項之規定，按既遂犯之刑減輕之，並依法
      先加後減之，無期徒刑減為七年以上有期徒刑。又本件被
      告乙○○販賣第二級毒品未遂罪之法定最低本刑為三年六
      月以上有期徒刑，惟念其於本院審理時已自白不諱，坦然
      悔悟，販毒數量不多，為淨重零點五九公克，並無所得，
      幸尚未流通市面之際即經警查獲，未造成實際危害，與販
      賣毒品之數量達數公斤以上之危害、獲利情形不同，本院
      認情輕法重，堪予憫恕，雖宣告法定最低度之刑，猶嫌過
      重，爰依刑法第五十九條之規定減輕其刑，並依法先加後
      遞減之。爰分別審酌被告丙○○、乙○○前有違反麻醉藥
      品管理條例等前科，素行不佳，竟不思悛悔，明知安非他
      命足以殘害人之身體健康，竟仍販賣、轉讓他人施用，危
      害社會治安及國民健康甚深，被告丙○○犯後否認大部分
      犯行，文詞掩飾，未見悔意，而被告乙○○坦承犯行，販
      毒數量不多（淨重零點五九公克），並無所得，幸尚未流
      通市面之際即經警查獲，未造成實際危害，及其等分別犯
      罪之動機、目的、手段、智識程度、販賣、轉讓毒品之次
      數、重量、所得之利益等一切情狀，爰分別量處如主文所
      示之刑，被告丙○○部分併並定應執行刑。又扣案之第二
      級毒品安非他命二包（不含空包裝袋，驗餘淨重共為三點
      三一公克），係屬第二級毒品，應依毒品危害防制條例第
      十八條第一項前段之規定，予以沒收銷燬之；至於鑑驗耗
      損部分，既已滅失不存在，自無庸併予宣告沒收。另被告
      販賣第二級毒品安非他命所得之財物二千元，雖未經扣案
      ，然因係犯罪所得之財物，依毒品危害防制條例第十九條
      第一項之規定，併予宣告沒收之，如全部或一部不能沒收
      時，以其財產抵償之。再扣案包裝前開安非他命毒品之空
      包裝袋二個，為分別有防止毒品裸露、逸出及潮濕之功用
      ，分別為供被告丙○○、乙○○犯罪所用之物，且均屬被
      告丙○○所有，自均應依毒品危害防制條例第十九條第一
      項之規定宣告沒收。末查，於九十三年十二月二十日被告
      乙○○為警查獲後，帶同員警上樓在臺北縣新店市○○路
      一一巷五七號二樓房屋走廊右轉距離五步之變電箱內，查
      獲第二級毒品安非他命十九包（不含空包裝袋，淨重三十
      一點五公克）、分裝袋二十四個、電子磅秤一臺、手提袋
      一個及毛重三點二六公克之海洛因四小包等物，被告丙○○否認為其所有，且與本件被告丙○○、乙○○販賣第二
      級毒品安非他命之犯行並無直接關連性，縱使第二級毒品
      安非他命十九包（不含空包裝袋，淨重三十一點五公克）
      為違禁物，亦應由公訴人另行聲請單獨宣告沒收銷燬之，
      本院爰均不另為沒收銷燬或沒收之諭知，併此敘明。
  四、不另為無罪之諭知部分：
  （一）公訴意旨另以：被告丙○○於九十三年初起至同年四月
        上旬止，連續十餘次，在臺北縣中和市華中橋下橋處，
        以每小包零點三公克安非他命新臺幣（下同）一千元之
        價格，販賣予證人丁○○以牟利，因認被告丙○○此部
        分涉犯毒品危害防制條例第四條第二項之販賣第二級毒
        品安非他命罪嫌等語。
  （二）公訴意旨認被告丙○○就上開事實涉犯毒品危害防制條
        例第四條第二項之販賣第二級毒品罪嫌，無非係以證人
        丁○○之證述為其論據。訊據被告丙○○堅詞否認有何
        販賣第二級毒品安非他命予丁○○之犯行，辯稱：伊未
        曾販賣安非他命給證人丁○○等語。
  （三）按犯罪事實應依證據認定之，無證據不得認定其犯罪事
        實，刑事訴訟法第一百五十四條定有明文。再按認定不
        利於被告之事實，須依積極證據，茍積極之證據本身存
        有瑕疵而不足為不利於被告事實之認定，即應為有利於
        被告之認定，更不必有何有利之證據，而此用以證明犯
        罪事實之證據，猶須於通常一般人均不至於有所懷疑，
        堪予確信其已臻真實者，始得據以為有罪之認定，倘其
        證明尚未達到此一程度，而有合理性之懷疑存在，致使
        無從為有罪之確信時，即應為無罪之判決，最高法院八
        十二年臺上字第一六三號判決、七十六年臺上字第四九
        八六號、三十年上字第八一六號等判例可資參照。
  （四）經查：證人丁○○於九十三年七月十六日警詢時固供稱
        ：伊向被告丙○○購買過十多次毒品安非他命，每次以
        一千元之價格購買一小包毒品安非他命，大概是在臺北
        縣中和市華中橋下橋處，最後一次交易時間大約是在九
        十三年四月上旬云云，惟證人丁○○於警詢時之供述，
        並無較可信之特別情況，就被告丙○○涉嫌違反毒品危
        害防制條例案件部分，並無證據能力，已如前述，而證
        人丁○○於九十三年十一月三日偵查中先以證人身分到
        庭結證稱：警局筆錄時伊說有跟被告丙○○拿過毒品，
        大約是在半年前，零點一公克安非他命一千元云云，復
        於九十三年十二月二十八日偵查中以證人身分到庭具結
        證稱：被告丙○○打電話給伊，說地點，伊就過去，伊
        沒有被告丙○○的電話，每次都以一千元之價格向被告
        丙○○買一小包零點公克安非他命，都是一手交錢一手
        交貨，最後一次是在九十三年四月上旬，在華中橋下交
        易的云云。惟證人丁○○於九十三年七月十六日偵查中
        供稱：伊沒有向被告丙○○購買過毒品，是警察要伊這
        麼說的等語，復於本院九十六年四月十六日審判期日中
        以證人身分到庭結證稱：伊吸食安非他命的來源是向別
        的桃園「大姊」（不是被告丙○○）拿的，於九十三年
        七月十六日警詢時，因為警察在製作筆錄前跟伊說，伊
        車上有一包毒品，被告丙○○身上有很多毒品，這樣子
        很明顯是被告丙○○拿毒品給伊，伊說不是這樣，但警
        察說如果伊不指證被告丙○○，要移送伊運輸毒品，所
        以伊當時就誣告被告丙○○，伊知道伊誣告被告丙○○
        會因此多一條罪，但伊與被告丙○○是普通朋友，不知
        道被告丙○○有吸毒，也沒有跟被告丙○○談過有過安
        非他命的事情等語，則被告丙○○是否確有販賣第二級
        毒品安非他命予證人丁○○，顯有疑義，本院自難僅憑
        證人丁○○上開九十三年十一月三日、十二月二十八日
        偵查中之證述據以認定被告丙○○有販賣第二級毒品安
        非他命予證人丁○○之犯行。此外，復查無其他積極證
        據足資證明被告丙○○有何販賣第二級毒品安非他命予
        證人丁○○之犯行，揆諸前揭說明，既無積極證據足認
        被告丙○○有此部分犯行，不能證明被告丙○○犯罪，
        本應為被告丙○○無罪之判決，惟公訴人認此部分與前
        述被告丙○○論罪科刑部分，有連續犯之裁判上一罪關
        係，爰不另為無罪之諭知，併予敘明。
據上論斷，應依刑事訴訟法第二百九十九條第一項前段、第三百
條、藥事法第八十三條第一項，毒品危害防制條例第四條第二項
、第六項、第十八條第一項前段、第十九條第一項，刑法第二條
第一項前段、第十一條前段、第二十八條、第二十五條第一項、
第二項、第五十九條、修正前刑法第五十六條、第四十七條、第
六十五條第二項、第五十一條第五款，判決如主文。
本件經檢察官陳清茂到庭執行職務
中　　華　　民　　國　九十六　年　  五　　月　二十一　日
                  臺灣臺北地方法院刑事第二庭
                      審判長法　官　沈君玲
                      　　  法　官  蘇嘉豐
                            法　官  雷淑雯
以上正本證明與原本無異。
如不服本判決，應於判決送達後十日內，向本院提出上訴狀。
中　　華　　民　　國　九十六　年　  五　　月　二十一　日
　　　　　　　　　　　　　  書記官　陳弘文
附錄本案論罪科刑法條全文
毒品危害防制條例第四條
製造、運輸、販賣第一級毒品者，處死刑或無期徒刑；處無期徒
刑者，得併科新臺幣一千萬元以下罰金。
製造、運輸、販賣第二級毒品者，處無期徒刑或七年以上有期徒
刑，得併科新臺幣七百萬元以下罰金。
製造、運輸、販賣第三級毒品者，處五年以上有期徒刑，得併科
新臺幣五百萬元以下罰金。
製造、運輸、販賣第四級毒品者，處三年以上十年以下有期徒刑
，得併科新臺幣三百萬元以下罰金。
製造、運輸、販賣專供製造或施用毒品之器具者，處一年以上七
年以下有期徒刑，得併科新臺幣一百萬元以下罰金。
前五項之未遂犯罰之。
藥事法第八十三條
明知為偽藥或禁藥，而販賣、供應、調劑、運送、寄藏、牙保、
轉讓或意圖販賣而陳列者，處七年以下有期徒刑，得併科新臺幣
五百萬元以下罰金。
犯前項之罪，因而致人於死者，處七年以上有期徒刑，致重傷者
，處三年以上十二年以下有期徒刑。
因過失犯第一項之罪者，處二年以下有期徒刑、拘役或科新臺幣
三十萬元以下罰金。
第一項之未遂犯罰之。
